---
title: "Domanda Aggregata di Latte"
author: "Mattia Albertini"
date: "3/14/2025"
output:
  html_document:
    df_print: paged
---

## Descrizione

Questo R-Studio Script carica e genera le domande individuali di latte riportate dagli studenti durante la lezione di Microeconomia A. Calcoliamo poi la domanda aggregata e la rappresentiamo graficamente.

Nota Bene:
Questo è un ambiente dinamico di R chiamoto "R markdown". Permette di includere blocchi di testo, equazioni, e code chunk come questo, 

```{r echo=FALSE}
print("hello world")
```
nello stesso documento. 

## Set Up 

Prima installiamo i pacchetti: estensioni di R che scarichiamo dal web che forniscono funzionalità aggiuntive, come per esempio la funzione per importare i dati da Excel ad R.

Prima installa i paccketti togliendo "#" dal comando install.packages("package_name"). Poi compila le libraries (attiva i pacchetti richiesti).

```{r pacchetti, warning=FALSE, include=TRUE}
# Installa
#install.packages("tidyverse")
#install.packages("magrittr")
#install.packages("readxl")
#install.packages("cowplot")

# Attiva
library(tidyverse)  
library(magrittr)   
library(readxl)  # to upload from excel
library(cowplot) # to combine plots
```

Ora dobbiamo imporre una "directory" ovvero i luogo in cui tutti gli input e gli output di questa sessione di R andranno a finire. 

Senza entrare troppo nel dettaglio, dobbiamo rimpiazzare la scritta verde dentro "wd" con la directory dove tieni i tuoi dati.Per rovarla seleziona i dati dal tuo pc, clicca su "Ottieni Informazioni" (Mac) oppure "Propietà" (Windows) e copia ed incolla quello che c'è scritto alla voce "Situato in" (Mac) oppure "Location" (Windows).

```{r directories}
wd <- '/Users/mattiaalbertini/Library/CloudStorage/OneDrive-USI/Microeconomia A/Slides_Mattia/2025/04_Milk_demand/2025' 

setwd(wd)
```

Infine, carichiamo i dati usando la funzione read_excel dal pacchetto readxl, 

```{r data}
milk <- read_excel("Domanda.xlsx", sheet = 1)
```

I dati dovrebbero essere alla tua destra alla voce "Data".

## Domande Individuali

Diamo una occhiata ai dati che abbiamo caricato, 

```{r dataset, echo=FALSE}
head(milk)
```

La prima colonna è quella dei prezzi, le altre colonne sono le vostre quantità che avete riportato per ogni livello di prezzo. 

Possiamo vedere quale correlazione c'è tra le domande individuali e i prezzi: per esempio tra il prezzo e la domanda numero 10 abbiamo,

```{r stats}
cor(milk$P, milk$Q5)
```

ovviamente una correlazione negativa. 

Ora grafichiamo alcune domande individuali. Per semplicità ne ho scelte io 4 interessanti, ma potete cambiare alla voce geom_line() di ogni domanda individuale il valore di x=Q_n, per esempio se volestre graficare la domanda $10$ sostituite per esempio scrivete nella prima al posto di x=Q_4 un x=Q_10.

```{r grafici}
milk1 <- ggplot(data=milk)   +     # Individual demand 1
  geom_line(aes(y = P, x= Q18))  +
  ylim(0, 7) +
  labs(x = "Quantity", y = "Price") +
  ggtitle("Individual Demand 1") + theme_classic()

milk2 <- ggplot(data=milk)   +    # Individual demand 2
  geom_line(aes(y = P, x= Q10))  +
  ylim(0, 7) +
  labs(x = "Quantity", y = "Price") +
  ggtitle("Individual Demand 2")  + theme_classic()

milk3 <- ggplot(data=milk)   +    # Individual demand 3
  geom_line(aes(y = P, x= Q35))  +
  ylim(0, 7) +
  labs(x = "Quantity", y = "Price") +
  ggtitle("Individual Demand 3")  + theme_classic()

milk4 <- ggplot(data=milk)   +    # Individual demand 4
  geom_line(aes(y = P, x= Q50))  +
  ylim(0, 7) +
  labs(x = "Quantity", y = "Price") +
  ggtitle("Individual Demand 4") + theme_classic()

plot_grid(milk1, milk2, milk3, milk4, labels = "AUTO") # Combine demands
```

E' interessante che una delle domande sia inelastica no? Vi ricordate cosa vi avevo detto? Che per le rette orizzontali e verticali rappresentano assenza di correlazione tra la $x$ e la $y$, ed ineffetti, 

```{r stats 2, warning=FALSE}
cor(milk$P, milk$Q18)
```
Dove $NA$ vuol dire che il valore è 0. Figo no?

## Domanda Aggregata

Ora vogliamo calcolare la domanda aggregata. Ricordate come si fa? Somme orizzontali per ogni livello di prezzo... In pratica dobbiamo aggiungere al nostro dataset una colonna Q_tot in cui su ogni riga abbiamo la somma di tutte le quantità domandate individualmente per ogni livello di prezzo.

```{r compute agg_d, warning=FALSE}
milk$Q_tot <- rowSums(milk[,2:38])
data.frame(prezzo = milk$P, Q_tot = milk$Q_tot)
```

Questa è la nostra domanda aggregata. Ora possiamo rappresentarla,

```{r agg_d, warning=FALSE}
agg_milk <- ggplot(data=milk) +   # Aggregated Demand (On 48 people)
  geom_line(aes(y = P, x= Q_tot))  + 
  ylim(0, 7) +
  labs(x = "Quantity", y = "Price") +
  ggtitle("Aggregated Demand") + theme_classic()
agg_milk
```

Ed ecco qui la nostra bella domanda aggregata!!
